【裁判字號】    98,消債更,43
【裁判日期】    980814
【裁判案由】    更生事件
【裁判全文】
臺灣宜蘭地方法院民事裁定            98年度消債更字第43號
債  務  人  甲○○
上列當事人因消費者債務清理事件聲請更生，本院裁定如下：
    主  文
聲請駁回。
聲請程序費用新臺幣壹仟元由聲請人負擔。
    理  由
一、按債務人對於金融機構因消費借貸、自用住宅借款、信用卡
    或現金卡契約而負債務，在聲請更生或清算前，應提出債權
    人清冊，以書面向最大債權金融機構請求協商債務清償方案
    ，並表明共同協商之意旨，消費者債務清理條例（下稱本條
    例）第151條第1項定有明文。再本條例為兼顧債權人、債務
    人雙方之利益，使陷於經濟上困境之消費者得以清理債務，
    採重建型之更生及清算型之清算程序雙軌制，利用此兩種程
    序妥適調整債務人與債權人及其他利害關係人間之權利義務
    關係，保障債權人獲得公平受償，並謀求消費者經濟生活之
    更生機會。且債務人受法院裁定開始更生或清算程序者，其
    生活、資格、權利等均將受限制，該等程序係債務清理之最
    後手段，於債務人無法與債權人協商時，始適用更生或清算
    程序清理其債務。固協商前置程序之意旨，在使金融機構與
    債務人就特定種類之債務清理事務上，利用法院程序外解決
    之協商機制，為迅速有效之自主性解決。而此一程序之進行
    ，有賴當事人間之協力配合，本於誠信為基礎，形成債務清
    理之共識，各當事人自兼負有最大的誠實協力義務，以形成
    協商成立。
二、本件聲請意旨略以：聲請人依法以書面向最大債權金融機構
    第一商業銀行 (下稱第一銀行)請求協商債務清償方案，該
    金融機構僅口頭詢問可還多少金額，並無再給予商議之機會
    ，逕自開立前置協商不成立通知書，另聲請人另有兩筆債務
    良京實業股份有限公司 (下稱良京實業)及永瓚建設股份有
    限公司 (下稱永瓚建設)，良京實業告知需償還一半之債務
    才允已停止扣薪，永讚建設需一次清償200,000元或月付10,
    000元分28期才停止扣薪，因有銀行外賣債權而非聲請人不
    與第一銀行進行協商，乃聲請人無法依協商條件清償所有債
    務，又其無擔保或無優先權之債務總額未逾1200萬元，亦未
    經法院裁定開始清算程序或宣告破產。爰依法聲請更生等語
    。
三、經查:
  (一)本件聲請人曾於本院97年度消債更字第102號向本院聲請
      更生，業經本院以: 聲請人95年至97年7月間每月平均薪
      資86,825元，縱扣除3分之1薪資扣押金額及申報之必要支
      出後，為收入屬中高階薪資收入，其每月實質可支配金額
      有28,500元，然聲請人不善用前置協商程序又無重大正當
      理由主張其每月僅得清償2,254元，輕率致協商不成立等
      語，而駁回聲請人之聲請。聲請人又向本院提起抗告，經
      97年度消債抗字第11號以: 抗告人之薪資扣除必要費用後
      ，每月以高於2,254元之合理金額攤還債務，應屬可能，
      惟其堅持提高每月還款金額致協商未能成立，顯見抗告人
      欠缺還款誠意，而駁回抗告人聲請在案。經查，現聲請人
      仍持前次協商不成立通知書以同樣理由再次向本院聲請更
      生，僅提高必要支出費用，並無依本條例第151條規定意
      旨，再次向最大債權金融機構再行協商或為個別一致性協
      商，顯見欠缺還款誠意及誠信原則，違反債清條例之立法
      理由。
  (二)另中華民國銀行商業同業公會全國聯合會為辦理消費者債
      務清理條例第151條第1項所定之前置協商程序，制訂「金
      融機構辦理消費者債務清理條例前置協商作業準則」，依
      該準則之規定，債務人於向最大債權銀行申請協商時，應
      提出銀行公會訂頒之前置協商申請書、債務人身分證正反
      面影本、債權人清冊、財產及收支狀況說明書等文件，此
      為債務人請求前置協商之法定程式及義務，若未具備，尚
      難認為已依法申請債務協商。本件聲請人所稱已向最大債
      權銀行第一銀行請求協商，並因未能接受顯足以負擔之還
      款方案而取得一消債字第{261}097002號前置協商不成立
      通知書，有該通知書附卷可稽。經本院向第一銀行函查協
      商之經過等乙節，該行於98年7月10日以一羅東字第00160
      號向本院函覆聲請人於該行之債務已於97年8月28日由保
      證人蔡俊吉代償完畢。顯然第一銀行現已非聲請人陳稱之
      最大債權銀行，是聲請人雖曾向第一銀行請求進行前置協
      商程序，但目前無未向最大債權銀行提出該前置協商申請
      ，併此敘明。
四、綜上，本件聲請人雖曾請求進行前置協商，既經本院於前次
    聲請更生時駁回，無其他情事變更，仍持完全相同之理由聲
    請更生，自屬無據。而上開欠缺又屬無從補正，揆諸上開說
    明，自應駁回其更生聲請，爰裁定如主文。
中    華    民    國    98    年    8    月    14    日
              民事第一庭    法      官   林俊廷
上為正本係照原本作成
如不服本裁定，應於裁定送達後10日內，以書狀向本院提出抗告
，並繳納抗告費新臺幣1千元
中    華    民    國    98    年    8     月    14    日
                            書  記  官   李茂榮


司法院資訊處製作；財團法人民間司法改革基金會備份。
